臺灣臺中地方法院刑事判決　　　　　　　96年度易字第3388號
公　訴　人　臺灣臺中地方法院檢察署檢察官
被　　　告　甲○○
上列被告因詐欺案件，經檢察官提起公訴（96年度偵緝字第924
號），被告自白犯罪，本院合議庭裁定由受命法官獨任依簡式審
判程序審理，判決如下：
    主  文
甲○○幫助共同意圖為自己不法之所有，以詐術使人將本人之物
交付，累犯，處有期徒刑拾月，減為有期徒刑伍月，如易科罰金
，以銀元佰元折算壹日。
    事  實
一、甲○○前因竊盜等案件，經本院判處應執行有期徒刑五月確
    定，於民國94年2 月22日縮刑期滿執行完畢。詎仍不知悛改
    ，明知提供行動電話予他人使用，可能遭用於財產犯罪，並
    掩飾正犯之身分逃避查緝，竟仍以縱有人持以犯罪亦無違反
    其本意之幫助犯意，於95年1 月25日，在臺中縣豐原市○○
    ○路○段289 號遠傳電信門市申請0000000000號電話，旋以
    新臺幣（下同）約五、六百元代價，售予姓名年籍不詳之成
    年人。該不詳成年人取得SIM 卡後，與所屬詐欺集團成員意
    圖為自己不法之所有，基於詐欺取財之犯意聯絡，於95 年2
    月底某日，在蘋果日報上刊登代辦貸款廣告，留下前揭電話
    門號。丙○○因需貸款，依廣告所留之電話號碼，與詐欺集
    團成員聯絡，該詐欺集團所屬不詳姓名、年籍，自稱「陳小
    姐」之成年女子遂向丙○○詐稱：貸款一百五十萬元，須先
    匯一萬八千元手續費云云，致使丙○○陷於錯誤，於同年3
    月1 日10時許，自其郵局帳戶內之一萬八千元，匯入江淑煒
    （業經檢察官另案起訴）設於華僑銀行清水分行帳號000000
    00000000號帳戶。嗣因丙○○查覺有異，經報警處理，始悉
    上情。
二、案經丙○○訴請臺中縣警察局清水分局報請臺灣臺中地方法
    院檢察署檢察官偵查起訴。
    理  由
一、訊據被告甲○○於本院坦承上揭事實不諱，核與被害人丙○
    ○於警詢指訴情節相符，並有受理詐騙帳戶通報警示、詐騙
    電話斷話簡便格式表、丙○○郵局存摺影本、遠傳易付卡客
    戶資料卡、江淑煒帳戶開戶申請書、存摺往來明細表及行動
    電話通聯調閱查詢單各一份在卷可稽，堪信屬實，足認被告
    自白與事實相符，應可採信。綜上，本件事證明確，被告犯
    行，堪以認定。
二、查被告行為後，刑法於94年1 月7 日修正，於94年2 月2 日
    公布，於95年7 月1 日施行。按行為後法律有變更者，適用
    行為時之法律，但行為後之法律有利於行為人者，適用最有
    利於行為人之法律，刑法第二條第一項定有明文。又比較新
    舊法時，應就罪刑有關之共犯、未遂犯、想像競合犯、牽連
    犯、連續犯、結合犯，以及累犯加重、自首減輕暨其他法定
    加減原因（如身分加減）與加減例等一切情形，綜其全部罪
    刑之結果而為比較。最高法院九十五年度第八次刑事庭會議
    決議可資參照。關於被告犯行新舊法比較部分，詳如附表所
    示，經整體比較後，以修正前刑法規定，有利於被告，應整
    體適用修正前刑法規定。詐欺集團取得被告之行動電話門號
    ，藉以向被害人丙○○詐騙，該詐欺集團係共同犯刑法第三
    百三十九條第一項詐欺取財罪。而被告提供行動電話門號予
    犯罪集團成員，係基於幫助他人犯詐欺取財罪之間接故意，
    且屬詐欺罪構成要件以外之行為。核被告所為，係犯修正前
    刑法第三十條第一項前段、第三百三十九條第一項之幫助詐
    欺取財罪。被告以幫助意思，幫助詐欺集團詐取被害人丙○
    ○財物，為幫助犯，應依修正前刑法第三十條第二項規定，
    減輕其刑。被告前因竊盜等案件，經本院判處應執行有期徒
    刑五月確定，於94年2 月22日縮刑期滿執行完畢，有臺灣高
    等法院被告前案紀錄表在卷可稽。茲被告於有期徒刑執行完
    畢後，五年內，再犯本件有期徒刑以上之罪，為累犯，應依
    修正前刑法第四十七條規定，加重其刑。被告之刑有加重及
    減輕，並依法先加後減。爰審酌被告所為幫助詐欺取財犯行
    ，助長犯罪氣焰，危害社會大眾及金融經濟，增加查緝困難
    ，對社會治安所生損害非輕，及犯後坦承犯行等一切情狀，
    量處如主文所示之刑，併宣示如易科罰金之折算標準。又按
    中華民國九十六年罪犯減刑條例第五條規定：「本條例施行
    前，經通緝而未於中華民國96年12月31日以前自動歸案接受
    偵查、審判或執行者，不得依本條例減刑。」係指於該條例
    施行前經通緝，而未於所定限期內自動歸案者，不得依該條
    例減刑，如係於該條例施行前經通緝，並於該條例施行前經
    緝獲到案者，應不受該條規定不得減刑之限制（最高法院81
    年度臺非字第12號判決意旨參照）。查，被告於偵查中，經
    臺灣臺中地方法院檢察署於95年11月28日通緝，於同年月29
    日緝獲，有臺灣臺中地方法院檢察署併案通緝書及通緝人犯
    歸案證明書在卷可參，是依前揭說明，並無上開不得減刑規
    定之適用。又被告於審理期間，再度經本院於96年10月9 日
    通緝，於同年月19日緝獲，亦有本院通緝書及通緝案件移送
    書在卷，非在前揭條例施行前通緝，自非屬該條例第五條所
    定不得減刑規定，依法應予減刑。綜上所述，被告所犯本罪
    ，係於九十六年四月二十四日前，合於減刑條件，應依中華
    民國九十六年罪犯減刑條例第二條第一項第三款、第七條，
    減為有期徒刑五月，併依同法第九條規定，諭知如易科罰金
    之折算標準。
據上論斷，應依刑事訴訟法第二百七十三條之一第一項、第二百
八十四條之一、第二百九十九條第一項前段，刑法第三百三十九
條第一項、第二條第一項前段、修正前刑法第三十條第一項前段
、第二項、第四十七條第一項、第四十一條第一項前段，罰金罰
鍰提高標準條例第一條前段，修正前罰金罰鍰提高標準條例第二
條，中華民國九十六年罪犯減刑條例第二條第一項第三款、第七
條、第九條，判決如主文。
本案經檢察官乙○○到庭執行職務
中　　華　　民　　國　　96　　年　　10　　月　　31　　日
                  刑事第十六庭  法  官  柯志民
上正本證明與原本無異。
如不服本判決，應於收送達後十日內向本院提出上訴書狀（應敘
述具體理由並附繕本）。
上訴書狀如未敘述理由，應於上訴期間屆滿後二十日內補提理由
書於本院。
                                書記官  蕭榮峰
中　　華　　民　　國　　96　　年　　10　　月　　31　　日
附表
┌────────┬────────┬────────┬────────┐
│法        條    │修正前規定      │修正後規定      │新舊法之比較    │
├────────┼────────┼────────┼────────┤
│刑法第三百九十九│罰金罰鍰提高標準│刑法施行法第一條│(一)被告所犯修正前│
│條第一項法定刑關│條例第一條前段規│之一規定：「中華│刑法第三十條第一│
│於罰金部分：    │定：「依法律應處│民國九十四年一月│項前段、第三百九│
│罰金罰鍰提高標準│罰金、罰鍰者，就│七日刑法修正施行│十九條第一項之罪│
│條例第一條前段、│其原定數額得提高│後，刑法分則編未│法定刑有罰金刑（│
│現行法規所定貨幣│為二倍至十倍。」│修正之條文定有罰│銀元一千元以下）│
│單位折算新台幣條│現行法規所定貨幣│金者，自九十四年│，且為刑法分則編│
│例第二條、刑法第│單位折算新台幣條│一月七日刑法修正│未修正之條文而定│
│三十三條第五款  │例第二條規定：「│施行後，就其所定│有罰金刑者，於刑│
│                │現行法規所定金額│數額提高為三十倍│法施行法第一條之│
│                │之貨幣單位為圓、│，但七十二年六月│一修正增訂前，其│
│                │銀元或元者，以新│二十六日到九十四│貨幣單位為銀元，│
│                │台幣元之三倍折算│年一月七日新增或│是被告所犯修正前│
│                │之。」          │修正之條文，就其│刑法第三十條第一│
│                │刑法第三十三條第│所定數額提高為三│項前段、第三百九│
│                │五款規定：「罰金│倍。」刑法第三十│十九條第一項之罪│
│                │：一元以上。」  │三條第五款規定：│罰金刑之提高標準│
│                │                │「罰金：新台幣一│，於適用罰金罰鍰│
│                │                │千元以上，以百元│提高標準條例第一│
│                │                │計算之。」      │條前段及現行法規│
│                │                │                │所定貨幣單位折算│
│                │                │                │新臺幣條例第二條│
│                │                │                │規定換算為新臺幣│
│                │                │                │時，法定刑罰金部│
│                │                │                │分，應為罰金新臺│
│                │                │                │幣三萬元以下（乘│
│                │                │                │以十，再乘以三）│
│                │                │                │。如適用刑法施行│
│                │                │                │法第一條之一規定│
│                │                │                │提高三十倍，則為│
│                │                │                │罰金新台幣三萬元│
│                │                │                │以下（乘以三十）│
│                │                │                │，故關於法定刑為│
│                │                │                │罰金部分之提高標│
│                │                │                │準，新法非較有利│
│                │                │                │於被告，本案關於│
│                │                │                │修正前刑法第三十│
│                │                │                │條第一項前段、第│
│                │                │                │三百九十九條第一│
│                │                │                │項之罪法定刑罰金│
│                │                │                │提高標準部分，應│
│                │                │                │依刑法第二條第一│
│                │                │                │項前段規定，適用│
│                │                │                │行為時之法律即罰│
│                │                │                │金罰鍰提高標準條│
│                │                │                │例第一條前段及現│
│                │                │                │行法規所定貨幣單│
│                │                │                │位折算新臺幣條例│
│                │                │                │第二條之規定。  │
│                │                │                │(二)法定刑罰金部分│
│                │                │                │，依修正前刑法第│
│                │                │                │三十三條第五款規│
│                │                │                │定，及罰金罰鍰提│
│                │                │                │高標準條例第一條│
│                │                │                │前段提高後，再依│
│                │                │                │現行法規所定貨幣│
│                │                │                │單位折算新台幣條│
│                │                │                │例第二條換算為新│
│                │                │                │台幣時，為新台幣│
│                │                │                │六元以上至三十元│
│                │                │                │以上，依修正後刑│
│                │                │                │法第三十三條第五│
│                │                │                │款規定，為新臺台│
│                │                │                │幣一千元以上，修│
│                │                │                │正後刑法第三十三│
│                │                │                │條第五款規定非較│
│                │                │                │有利於被告，依刑│
│                │                │                │法第二條第一項前│
│                │                │                │段規定，應適用修│
│                │                │                │正前刑法第三十三│
│                │                │                │條第五款規定。  │
├────────┼────────┼────────┼────────┤
│刑法第三十條    │幫助他人犯罪者，│幫助他人實行犯罪│為單純文字之修正│
│幫助犯          │為從犯。雖他人不│行為者，為幫助犯│，新舊法處罰相同│
│                │知幫助之情者，亦│。雖他人不知幫助│，非屬法律之變更│
│                │同。            │之情者，亦同。  │（最高法院95年度│
│                │從犯之處罰，得按│幫助犯之處罰，得│第21次刑事庭會議│
│                │正犯之刑減輕之。│按正犯之刑減輕之│決議參照）。    │
│                │                │。              │                │
├────────┼────────┼────────┼────────┤
│刑法第四十七條  │受有期徒刑之執行│受徒刑之執行完畢│被告於有期徒刑執│
│累犯            │完畢，或受無期徒│，或一部之執行而│行完畢後，五年以│
│                │刑或有期徒刑一部│赦免後，五年以內│內再故意犯本件有│
│                │之執行而赦免後，│故意再犯有期徒刑│期徒刑以上之罪，│
│                │五年以內再犯有期│以上之罪者，為累│依修正前刑法第四│
│                │徒刑以上之罪者，│犯，加重本刑至二│十七條，或修正後│
│                │為累犯，加重本刑│分之一。第九十八│刑法第四十七條第│
│                │至二分之一。    │條第二項關於因強│一項規定，均構成│
│                │                │制工作處分之執行│累犯，依新法規定│
│                │                │完畢或一部之執行│，並未有利於被告│
│                │                │而免除後，五年以│，因此，應依刑法│
│                │                │內故意再犯有期徒│第二條第一項前段│
│                │                │刑以上之罪者，以│規定，依修正前刑│
│                │                │累犯論。        │法第四十七條規定│
│                │                │                │，論以累犯，加重│
│                │                │                │其刑。          │
├────────┼────────┼────────┼────────┤
│刑法第四十一條第│刑法第四十一條第│刑法第四十一條第│被告行為時之易科│
│一項前段易科罰金│一項前段規定：「│一項前段規定：「│罰金折算標準，應│
│部分            │犯最重本刑為五年│犯最重本刑為五年│以銀元一百元至三│
│                │以下有期徒刑以下│以下有期徒刑以下│百元折算為一日，│
│                │之刑之罪，而受六│之刑之罪，而受六│經依現行法規所定│
│                │個月以下有期徒刑│個月以下有期徒刑│貨幣單位折算新台│
│                │或拘役之宣告，因│或拘役之宣告者，│幣條例第二條規定│
│                │身體、教育、職業│得以新台幣一千元│換算為新臺幣後，│
│                │、家庭之關係或其│、二千元或三千元│應以新臺幣三百元│
│                │他正當事由，執行│折算一日，易科罰│至九百元折算為一│
│                │顯有困難者，得以│金。」          │日，修正後則以新│
│                │一元以上三元以下│                │臺幣一千元、二千│
│                │折算一日，易科罰│                │元、三千元折算一│
│                │金。」罰金罰鍰提│                │日，修正後刑法第│
│                │高標準條例第二條│                │四十一條第一項前│
│                │（已刪除）規定：│                │段規定，並非較有│
│                │「依刑法第四十一│                │利於被告，依刑法│
│                │條易科罰金或第四│                │第二條第一項前段│
│                │十二條第二項易服│                │規定，適用行為時│
│                │勞役者，均就其原│                │法律即修正前刑法│
│                │定數額提高為一百│                │第四十一條第一項│
│                │倍折算一日；法律│                │前段及罰金罰鍰提│
│                │所定罰金數額未依│                │高標準條例第二條│
│                │本條例提高倍數，│                │規定，定其易科罰│
│                │或其處罰法條無罰│                │金之折算標準。  │
│                │金刑之規定者，亦│                │                │
│                │同。」          │                │                │
├────────┴────────┴────────┴────────┤
│結論：本件經綜合比較結果，以適用修正前刑法較有利於被告，應整體適用修正│
│前刑法規定。                                                          │
└───────────────────────────────────┘
論罪之法條全文：
刑法第三百三十九條
意圖為自己或第三人不法之所有，以詐術使人將本人或第三人之
物交付者，處五年以下有期徒刑、拘役或科或併科一千元以下罰
金。
以前項方法得財產上不法之利益或使第三人得之者，亦同。
前二項之未遂犯罰之。
